【裁判字號】    90,簡上,116
【裁判日期】    901003
【裁判案由】    給付票款
【裁判全文】
臺灣彰化地方法院民事判決  九十年度簡上字第一一六號
    上  訴  人  白氏世界企
                業有限公司
    法定代理人  甲○○
    被上訴人    乙○○
右當事人間請求給付票款事件，上訴人對於中華民國九十年五月二十二日本院員林簡
易庭第一審判決（九十年度員簡字第一七三號）提起上訴，本院判決如左：
    主      文
上訴駁回。
第二審訴訟費用由上訴人負擔。
    事      實
甲、上訴人方面：
    上訴人未於言詞辯論期日到場，僅於準備程序期日及具狀略稱：
一、聲明：
  （一）原判決廢棄。
  （二）被上訴人在第一審之訴駁回。
  （三）第一、二審訴訟費用由被上訴人負擔。
二、陳述：
  （一）系爭支票乃訴外人石吉昌即益舟自動化機械有限公司（以下簡稱益舟公司）
        負責人向上訴人所借用以向他人周轉，雙方並言明支票屆期時，由石吉昌自
        行繳納票款，然石吉昌詎未依約繳納，致使系爭支票遭退票。
  （二）上訴人與被上訴人間素無往來，而上訴人與被上訴人之前手益舟公司負責人
        石吉昌間有借票之事實，卻委由與石吉昌有姐弟關係之被上訴人出面請求系
        爭票款，被上訴人顯係以惡意取得系爭支票，自不得享有票據上權利。
  （三）依照最高法院六十八年台上字第三四二七號判例要旨，如被上訴人係以無對
        價或以不相當對價取得票據者，應承繼其前手之瑕疪，亦即，如其前手之權
        利係附有人之抗辯，則該抗辯不中斷，故而上訴人與益舟公司之間既存在借
        貸關係，如該公司未依約給付票款，被上訴人亦不得持系爭支票向上訴人追
        索票款。
三、証據：提出員林中正路郵局第二六九號存證信函影本一件。
乙、被上訴人方面：
一、聲明：如主文所示。
二、陳述：除與原審判決記載相同者，茲予引用外，並補稱：
    系爭二紙支票乃訴外人石吉昌持向伊調借現款而轉讓交付，伊有於八十九年十一
    月六日在員林郵局第九支局提領新台幣（下同）二十萬元給石吉昌，並非以無對
    價或以不相當對價取得票據。
三、証據：援用原審所提之證據方法，並補提員林郵局第二一六號存證信函影本一件
    、彰化大竹郵局第００三七四七之一號存簿影本一件。
丙、本院依職權訊問證人石吉昌。
    理    由
一、本件上訴人經合法通知，未於言詞辯論其日到場，核無民事訴訟法第三百八十六
    條各款情形，爰依被上訴人之聲請，由其一造辯論而為判決。
二、本件被上訴人起訴主張其持有上訴人簽發、付款人為萬泰商業銀行員林分行，發
    票日同為九十年二月四日、面額均為十萬元之支票二紙，屆期於九十年二月五日
    提示未獲付款，為此依票據法律關係請求上訴人給付票款等語。上訴人則未於言
    詞辯論期日到場，惟於準備程序期日及具狀陳稱：上訴人與被上訴人間素無往來
    ，而上訴人與被上訴人之前手益舟公司負責人石吉昌間有借票之事實，卻委由與
    石吉昌有姐弟關係之被上訴人出面請求系爭票款，被上訴人顯係以惡意取得系爭
    支票，而上訴人與益舟公司之間既存在借貸關係，該公司既未依約給付票款，被
    上訴人亦不得持系爭支票向上訴人追索，被上訴人係惡意及以無對價或不相當對
    價取得系爭支票等語資為抗辯。
三、本件被上訴人在原審起訴主張右揭事實，已據其於原審提出系爭支票及退票理由
    單各乙紙，及於本院提出員林郵局第二一六號存證信函影本與彰化大竹郵局第０
    ０三七四七之一號存簿影本各一件為憑；復經證人石吉昌於本院訊問時證述：上
    訴人向伊公司訂製機械，總價計一百五十萬元，除訂金六十萬元部分支票已兌現
    外，上訴人尚於交付機械（到工廠組裝）時交付合計三十萬元之支票三紙（面額
    各為十萬元），餘款六十萬元部分則約定於驗收後交付，伊因需要用錢，乃持系
    爭支票即其中二紙貨款支票向被上訴人調借現款等情明確，及提出估價單影本三
    份存卷；而上訴人亦自認簽發系爭支票交付益舟公司負責人石吉昌使用等情屬實
    。堪認被上訴人之主張為真實。
四、查票據行為，為不要因行為，票據債務人唯得以自己與執票人間所存抗辯之事由
    對抗執票人，尚不能以他人與執票人間所存抗辯之事由對抗執票人；執票人不負
    證明關於給付之原因之責任，如票據債務人主張執票人取得票據出於惡意或詐欺
    時，則應由該債務人負舉證之責；又票據法第十四條所謂以惡意取得票據者，不
    得享有票據上之權利，係指從無權處分人之手，受讓票據，於受讓當時有惡意之
    情形而言，最高法院四十七年台上字第一六二一號、六十四年台上字第一五四０
    號及六十七年台上字第一八六二號著有判例。雖上訴人主張其與被上訴人間素無
    往來，而上訴人與被上訴人之前手益舟公司負責人石吉昌間有借票之事實，卻委
    由與石吉昌有姐弟關係之被上訴人出面請求系爭票款，被上訴人顯係以惡意取得
    系爭支票，而上訴人與益舟公司之間既存在借貸關係，該公司既未依約給付票款
    ，被上訴人亦不得持系爭支票向上訴人追索，被上訴人係基於惡意及以無對價或
    不相當之對價取得系爭支票云云。惟查，（一）依首揭最高法院四十七年台上字
    第一六二一號判例意旨，票據債務人唯得以自己與執票人間所存抗辯之事由對抗
    執票人，而不能以他人與執票人間所存抗辯之事由對抗執票人。查系爭支票乃上
    訴人於益舟公司交付訂製機械（到工廠組裝）時，所交付之面額各為十萬元之三
    紙貨款支票其中二紙，嗣因益舟公司負責人石吉昌需要用錢，乃持系爭支票向被
    上訴人調借現款等節，業經證人石吉昌證述明確並提出估價單影本三份在卷，且
    有被上訴人提出之員林郵局第二一六號存證信函影本、彰化大竹郵局第００三七
    四七之一號存簿影本各一件為憑，已詳述如前，是顯難認被上訴人取得系爭支票
    係基於惡意為之。退而言之，縱使系爭支票益舟公司或石吉昌本人向上訴人所借
    用，然此係屬上訴人與益舟公司或石吉昌之間所存之抗辯事由，上訴人亦不能據
    以對抗執票人即被上訴人自明。（二）再參照最高法院六十四年台上字第一五四
    ０號判例意旨，執票人即被上訴人既不負證明關於給付票據金額原因之責任，自
    仍應由上訴人就被上訴人取得系爭支票為惡意及以無對價或不相當對價之情事負
    舉證責任。而上訴人並無法舉證以實其說，其抗辯即無可採。（三）況且，上訴
    人自始陳稱系爭支票為益舟公司負責人石吉昌向其借票週轉使用等語，則石吉昌
    於取得系爭支票後，勢必持向他人調現週轉或支付某特定款項，則石吉昌持用系
    爭支票交付予被上訴人，即非屬無權處分之人，上訴人事後否認票據債務人之清
    償責任，亦無足取。
五、按在票據上簽名者，依票上所載文義負責；發票人應照支票文義擔保支票之支付
    ；執票人向支票債務人行使追索權時，得請求自為付款提示日起之利息，如無約
    定利率者，依年利六釐計算；票據法第五條第一項、第一百二十六條、第一百三
    十三條分別定有明文。上訴人既為系爭支票之發票人，依前開法條規定，自應負
    票據債務人之終局清償責任。從而，原審判決命上訴人應給付二十萬元，及自九
    十年二月五日起至清償日止按年息百分之六計算之利息，復以本件係命清償票據
    債務所為上訴人敗訴之判決，依職權宣告假執行，於法並無不合。上訴意旨指摘
    原判決不當，求予廢棄改判，為無理由，應予駁回其上訴
六、據上論結：本件上訴為無理由，依民事訴訟法第四百三十六條之一第三項、第四
    百四十九條第一項、第四百六十三條、第三百八十五條第一項前段、第七十八條
    ，判決如主文。
中      華      民      國      九十    年      十      月      三      日
                                    臺灣彰化地方法院民事第三庭
                                        審判長法  官
                                        法        官
                                        法        官
右正本證明與原本無異
不得上訴。


司法院資訊處製作；財團法人民間司法改革基金會備份。
